【裁判字號】    98,上更(一),184
【裁判日期】    990331
【裁判案由】    懲治走私條例
【裁判全文】
臺灣高等法院高雄分院刑事判決     98年度上更(一)字第184號
上  訴  人  臺灣高雄地方法院檢察署檢察官
上  訴  人
即  被  告      丁  ○
上  訴  人
即  被  告      乙○○
上  訴  人
即  被  告      丙○○
上  訴  人
即  被  告      甲○○
共      同
選任辯護人      張志明律師
上列上訴人因被告等懲治走私條例案件，不服臺灣高雄地方法院
97年度訴字第384 號中華民國98年2 月6 日第一審判決（起訴案
號：臺灣高雄地方法院檢察署96年度偵字第32426 號），提起上
訴，經判決後，由最高法院發回更審，本院依簡式審判程序判決
如下：
     主  文
原判決撤銷。
丁○共同犯走私罪，累犯，處有期徒刑肆月，扣案如附表所示之
物沒收。
乙○○、丙○○、甲○○共同犯走私罪，各處有期徒刑月，扣
案如附表所示之物沒收。
     事  實
一、丁○於民國93年間曾犯懲治走私條例案件，經台灣高雄地方
    法院判處有期徒刑7 月，並經本院及最高法院判決上訴駁回
    確定，於96年7 月16日縮刑期滿執行完畢，仍不知悔改，復
    與漁豐一號漁船（編號CT5-1431）船長陳清男（另案審結）
    ，及船員乙○○、丙○○、甲○○，渠等明知魚類係屬海關
    進口稅則第3 章所列之物品，依行政院於92年10月23日公告
    「管制物品項目及數額」丙項第5 款之規定，一次私運海關
    進口稅則第1 章至第8 章所列之物品之一項或數項，其總額
    由海關依緝獲時之完稅價格計算，超過新台幣（下同）10萬
    元或其總重量超過1 千公斤者，為管制進口物品，竟基於私
    運管制物品進口逾公告數額之犯意聯絡，於96年9 月20日晚
    間7 時20分許，由高雄港第二港口中和安檢所報關出港後，
    於96年9 月27日晚間10時50分起至96年10月18日上午1 時32
    分前之某時，在東經117 度31分、北緯23度44分我國領海外
    之海域（起訴書誤載為東經11 8度22分、北緯23度28分），
    以不詳方式取得如附表所示之漁產品，並將之搬運裝載於船
    艙內私運進口，嗣於96年10月18日晚間11時10分許，運送如
    附表所示之漁產品自高雄港第二港口中和安檢所報關進港時
    ，為行政院海岸巡防署（下稱海巡署）南部地區巡防局第五
    岸巡總隊人員實施監卸勤務而查獲，並扣得如附表所示之漁
    產品（已交由陳清男保管），始悉上情。
三、案經海巡署南部地區巡防局第五岸巡總隊移送台灣高雄地方
    法院檢察署檢察官偵查起訴。
     理  由
一、上開事實，業據上訴人即被告丁○、乙○○、丙○○、甲○○於本院審理時供承不諱，並有漁船進出港申請書、漁船（
    貨）具領保管切結書、扣押物品目錄表、非自行捕獲漁貨淨
    重彙整表、修改船筏進出港記錄、農委會漁業執照各1 紙，
    及查獲現場漁船及漁貨照片共27張、漁豐一號漁船96年9 月
    20日至96年10月18日之漁船航程跡圖附卷可稽（警卷第27至
    31頁、第35至51頁、原審卷第110 頁）。而上開航程跡圖係
    漁船之航程記錄器（簡稱VDR ）記錄航跡的原理，是運用GP
    S 衛星定位的原理，利用天線接收衛星訊據來定位，以記錄
    經緯度位置及時間，係發展相當成熟及普遍之技術，現行的
    VDR 係利用該項定位系統，其精準度及誤差範圍，會落在圓
    周半徑公差（Circular Error Probability，簡稱CEP ）7
    公尺以內（90% ），亦即百分之90之定位在半徑7 公尺圓周
    範圍內，此外，VDR 啟用至今未曾發現有定位嚴重偏差情形
    。此有行政院農業委員會漁署97年10月7 日漁二字第097122
    0817號函影本在卷可考，則上開漁船之航程跡圖，自得採為
    認定被告犯罪之證據。此部分之事實，已足認定。
二、按92年10月23日公告修正之「管制物品項目及其數額」丙項
    第5 款乃規定：一次私運海關進口稅則第一章至第八章所列
    之物品及稻米、稻米粉、花生、茶葉、種子( 球) ，其總額
    由海關照緝獲時之完稅價格計算，超過新臺幣10萬元者( 外
    幣按當時辦理外匯銀行買進價格折算）或重量超過一千公斤
    者。但報運進口之物品未虛報貨名或產地者，不屬本項所列
    之管制進口物品（按上開法規嗣後雖於97年2 月27日修正公
    布，惟依大法官釋字第103 號解釋，上開「管制物品項目及
    其數額」種類項目之變更屬於事實變更而非法律變更，併予
    說明）。質言之，當：1.海關進口稅則第一章至第八章所列
    之物品，2.完稅價格計算超過新臺幣10萬元或重量超過1 千
    公斤，即為「管制物品項目及其數額」丙項第5 款所規制之
    管制進口物品。本案查獲如附表所示之漁產品，重量共計91
    ,665公斤，已逾1 千公斤，其稅則號別均屬海關進口稅則第
    三章所列魚類、甲殼類、軟體類其他水產無脊椎動物，是如
    附表所示之漁產品，係屬懲治走私條例「管制物品項目及其
    數額」中丙項第5 款所規範之管制物品，亦可認定。綜上所
    述，本件事證明確，被告等之犯行，均堪認定。
三、核被告丁○、乙○○、丙○○、甲○○所為，均係犯懲治走
    私條例第2 條第1 項之走私罪。被告丁○、乙○○、丙○○
    、甲○○4 人與同案被告陳清男就上開犯行，有犯意聯絡及
    行為分擔，均為共同正犯。又被告丁○前因懲治走私條例案
    件，經台灣高雄地方法院判處有期徒刑7 月，並經本院及最
    高法院判決上訴駁回確定，於96 年7月16日縮刑期滿執行完
    畢，有台灣高等法院被告前案紀錄表在卷可稽，其受有期徒
    刑執行完畢，其於5 年內故意再犯有期徒刑以上刑之本罪，
    為累犯，應依刑法第47條第1 項規定加重其刑。
四、原審予以被告等論科，固非無見，惟查科刑之判決書，應就
    刑法第57條所列各款事項所審酌之情形，於理由內載明，刑
    事訴訟法第310 條第3 款定有明文。本件原審對被告等所為
    科刑之判決，其理由欄明審酌被告等犯後，一直否認犯行
    ，毫無悔改之意等一切情狀而量刑，但被告等在本院審理時
    對犯罪事實已供承不諱，並表示悔意，此屬刑法第57條所定
    科刑應審酌之事項，而原判決對此有利於被告之事，未及審
    酌，自有未合。檢察官上訴謂被告等直航大陸，應有違反台
    灣地區與大陸地區人民關係條例第80條第一項之罪，惟該罪
    之處罰對象是做決定之船長，此觀該條文內容自明，被告等
    只是船員，自不構成該罪，且一審法院對此未判決，二審法
    院亦無法逕予審判，其上訴為無理由。被告等上訴意旨，指
    摘原判決不當，固無足取，然原判決既有上述可議，自應由
    本院將原判決撤銷改判。審酌台灣海峽漁業資源枯竭，捕漁
    不易，因一時失慮，觸犯刑章，惟於本院審理中均坦承犯行
    ，表示悔意，犯後態度尚佳，又被告等均係受僱於他人擔任
    船員，非居於主導地位，及其等之素行等一切情狀，分別量
    處如主文第2 、3 項所示之刑，以資懲儆。又扣案如附表所
    示之漁產品係被告犯走私罪所得之物，爰依刑法第38條第1
    項第3 款之規定宣告沒收。
據上論斷，應依刑事訴訟法第273 條之1 第1 項，第369 條第1
項前段，第364 條，第299 條第1 項前段，懲治走私條例第2 條
第1 項、第11條，刑法第28條、第47條第1 項、第38條第1 項第
3款，判決如主文。
本案經檢察官蔡國禎到庭執行職務。
中    華    民    國    99    年    3     月    31    日
                  刑事第七庭    審判長法  官  莊飛宗
                                      法  官  唐照明
                                      法  官  謝宏宗
以上正本證明與原本無異。
如不服本判決應於收受本判決後10日內向本院提出上訴書狀，其
未述上訴理由者，並得於提起上訴後10日內向本院補提理由書
狀（均須按他造當事人之人數附繕本)「 切勿逕送上級法院」。
中    華    民    國    99    年    4     月    1     日
                                      書記官  蘇恒仁
附錄本判決論罪科刑法條：
懲治走私條例第2條第1項
私運管制物品進口、出口逾公告數額者，處 7 年以下有期徒刑
，得併科新臺幣 3 百萬元以下罰金。
附表：
┌──┬────────┬──────────┐
│編號│漁產品品名      │實物重量            │
├──┼────────┼──────────┤
│ 1. │巴朗魚          │34,398公斤          │
├──┼────────┼──────────┤
│ 2. │日月貝          │520公斤             │
├──┼────────┼──────────┤
│ 3. │海大蝦          │5,368公斤           │
├──┼────────┼──────────┤
│ 4. │咬狗            │3,753公斤           │
├──┼────────┼──────────┤
│ 5. │透抽            │16,911公斤          │
├──┼────────┼──────────┤
│ 6. │墨魚            │26,199公斤          │
├──┼────────┼──────────┤
│ 7. │三目蟹          │1,732公斤           │
├──┼────────┼──────────┤
│ 8. │章魚            │2,784公斤           │
├──┼────────┼──────────┤
│    │合  計          │91,665公斤          │
└──┴────────┴──────────┘

司法院資訊處製作；財團法人民間司法改革基金會備份。
